【裁判字號】    97,交訴,13
【裁判日期】    970813
【裁判案由】    公共危險
【裁判全文】
臺灣新竹地方法院刑事判決              97年度交訴字第13號
公  訴  人  臺灣新竹地方法院檢察署檢察官
被      告  甲○○
上列被告因公共危險案件，經檢察官提起公訴（97年度偵字第92
3號），本院判決如下：
    主  文
甲○○服用酒類，不能安全駕駛動力交通工具而駕駛，累犯，處
有期徒刑月；又駕駛動力交通工具肇事，致人受傷而逃逸，累
犯，處有期徒刑捌月。應執行有期徒刑拾月。
    事  實
一、甲○○前因強盜案件，經本院以91年度訴字第 499號判決判
    處有期徒刑3年6月，並經臺灣高等法院以91年度上訴字第33
    42號判決上訴駁回確定，於民國95年3月7日縮短刑期假釋出
    監；而於假釋期間因另犯竊盜案件，經本院以95年度竹北簡
    字第287號判決判處有期徒刑3月確定，上開假釋並經撤銷，
    另執行殘刑有期徒刑 7月10日，又因違背安全駕駛致交通危
    險罪案件，經本院以95年度竹北交簡字第 318號判決判處罰
    金新臺幣50,000元確定，而上開竊盜與違背安全駕駛致交通
    危險罪並經本院以96年度聲減字第 329號裁定，就竊盜罪部
    分減為有期徒刑 1月又15日；就違背安全駕駛致交通危險罪
    部分減為罰金新臺幣25,000元。嗣上開各案件接續執行，於
    96年9月3日繳清罰金，而於同日執行完畢出監。
二、甲○○明知飲酒後駕車將導致其注意能力減低、反應能力變
    慢，在此時仍駕車行駛於馬路上，隨時有致他人於死、傷之
    危險，且道路交通安全規則定有於飲酒後呼氣之酒精濃度達
    每公升空氣含0.25毫克時即不得駕車之規定，竟仍於96年12
    月12日17時許，在新竹縣新埔鎮○○路 349巷50號住處飲用
    半瓶高粱酒後，已達不能安全駕駛動力交通工具之狀況下（
    未達心神喪失或精神耗弱之程度），猶駕駛車牌號碼HST-37
    6號重型機車沿新竹縣新埔鎮由南往北方向行駛，迨於同日1
    7時40分許行經該路段412號前，本應隨時注意車前狀況，採
    取必要安全措施，以避免危險之發生，且應注意與前車保持
    安全距離，詎其疏未注意車輛動態，不慎追撞前方由丙○○
    所駕駛之車牌號碼 HMG-935號重型機車，致丙○○人車倒地
    ，而受有左胸腹挫傷、頭皮撕裂傷等之傷害（過失傷害部分
    未據告訴），另甲○○本身亦人車倒地，受有右足第三趾撕
    裂傷口、合併中段及遠端趾骨骨折，雙足及右前臂多處擦傷
    等傷害。而甲○○明知於駕駛車輛肇事致人受有傷害後，應
    即採取救護或其他必要措施，不得駛離，竟未下車察看，不
    顧倒地受傷之丙○○，基於肇事逃逸之犯意，竟駕車離開現
    場，嗣經警依現場目擊證人記下肇事車輛逃逸方向，沿路查
    訪，在甲○○上開住處前發現車牌號碼 HST-376號之重型機
    車及車旁之血跡，並對甲○○施以酒精測定器測試其呼氣之
    酒精濃度，竟高達每公升空氣含0.83毫克之濃度，始悉上情
    。
三、案經新竹縣警察局新埔分局報告臺灣新竹地方法院檢察署檢
    察官偵查起訴。
    理  由
一、證據能力有無之判斷：
    本件認定事實所引用之本件卷內所有卷證資料（包含人證與
    文書證據、物證等證據），並無證據證明係公務員違背法定
    程序所取得，且卷內之各項文書證據，亦無刑事訴訟法第15
    9條之4第1款、第2款顯有不可信之情況，而不得作為證據之
    情形，或有刑事訴訟法第159條之4第3 款其他可信特別情況
    下所製作之文書，而得作為證據，則依刑事訴訟法第159 條
    至第159條之5規定，本件認定事實所引用之本件卷證所有證
    據，均認有證據能力，先予敘明。
二、認定犯罪事實所憑之證據及認定之理由：
(一)、違背安全駕駛致交通危險罪部分：
    上揭違背安全駕駛致交通危險部分事實，業據被告甲○○於
    本院準備程序及審理中坦白承認，並經證人丙○○於警詢、
    偵訊中證述明確（偵卷第14頁至第16頁、第51頁），且有道
    路交通事故現場圖、道路交通事故調查表(一)、(二)、新竹縣警
    察局交通事故當事人酒精測定紀錄表、東元綜合醫院診斷證
    明書各1紙、照片8張附卷可稽（偵卷第17頁至第19頁、第23
    頁、第25頁、第29頁至第32頁）。足認被告此部分之自白，
    應與事實相符，堪予採信，本部分事證明確，被告違背安全
    駕駛致交通危險部分犯行足以認定，應依法論科。
(二)、肇事逃逸罪部分：
１、訊據被告甲○○固坦承有於96年12月12日駕駛車牌號碼HST-
    376 號重型機車沿新竹縣新埔鎮由南往北方向行駛，迨於同
    日17時40分許行經該路段 412號前，不慎追撞前方由丙○○
    所駕駛之車牌號碼 HMG-935號重型機車，致丙○○人車倒地
    ，而受有左胸腹挫傷、頭皮撕裂傷等之傷害，至其本身亦人
    車倒地，受有右足第三趾撕裂傷口、合併中段及遠端趾骨骨
    折，雙足及右前臂多處擦傷之傷害等情不諱，惟矢口否認有
    何肇事逃逸之犯行，辯稱略以：我確實沒有留在現場，但是
    事實上我真的不知道，我不是辯解，我只是講我自己的想法
    給大家聽，我承認我有看到人倒下來，但是為何跑掉我不知
    道云云。
２、經查：
(1)、被告於96年12月12日駕駛車牌號碼 HST-376號重型機車沿新
    竹縣新埔鎮由南往北方向行駛，迨於同日17時40分許行經該
    路段412號前，不慎追撞前方由丙○○所駕駛之車牌號碼HMG
    -935號重型機車，致丙○○人車倒地，而受有左胸腹挫傷、
    頭皮撕裂傷等之傷害，至其本身亦人車倒地，受有右足第三
    趾撕裂傷口、合併中段及遠端趾骨骨折，雙足及右前臂多處
    擦傷等傷害之事實，業據被告供承在卷（本院卷第36頁背面
    至第38頁），並有道路交通事故現場圖、道路交通事故調查
    表(一)、(二)、新竹縣警察局交通事故當事人酒精測定紀錄表各
    1 紙、東元綜合醫院診斷證明書2紙、照片8張在卷可參（偵
    卷第17頁至第19頁、第23頁、第25頁、第29頁至第32頁），
    是被告確實有與被害人丙○○發生車禍，並致被害人丙○○
    受傷之事實，應可認定。
(2)、證人即查獲警員丁○○於本院審理時結證稱：「（被告停放
    機車的位置？）被告家正前面的車庫內」、「（車禍地點距
    離被告家多遠？）大約80到100 公尺左右，從大路到巷子有
    一段距離，巷子轉進後到被告家中又還有一段距離，是從南
    平路左轉進巷子」、「（到被告家中時，你說被告是將機車
    停放在車庫內？）是的，機車是停好並且熄火，鑰匙有沒有
    拔下來，我沒有注意，情形如偵查卷第31頁所示的照片」、
    「（從上開照片上看來，被告停放機車的距離和前面的汽車
    還有一點距離，是否如此？）是的，很近，有一點距離」、
    「你到被告家中時，你有問被告是否有和別人發生擦撞，被
    告點頭，被告從頭到尾有無講話？）他就是很痛苦的表情，
    我問他，他有點頭，我問他有沒有跟別人發生車禍，再問他
    要不要送醫院，送醫這個問題，我一直重覆問他，除了這二
    個問題，我沒有問其他問題」等語（本院卷第31頁背面至第
    32頁）；而證人即被告之父乙○○於本院審理時結證稱：「
    被告騎機車回來把車停好的時候，你在何處？）我在車庫，
    被告騎車回來的時候，將機車停放的時候我有看到」、「（
    被告當時腳流血，有無看到？）有」、「（被告的機車撞壞
    的情形有無看到？）有，看到機車前面的大燈都掉了」、「
    （看到被告流血，車子又毀損，有無問他發生什麼事情？）
    我有問他，他說撞到東西，是警察來的時候，我才知道是撞
    到鄰居」、「（剛才說被告騎車回來的時候，你在車庫？）
    是的，我在貨車處整理東西」、「（所以有看到被告將機車
    停好？）對，被告當時將機車支架固定好後，就站在旁邊發
    呆，我也不想理他，因為當時狀況我也搞不懂」、「（被告
    的機車有沒有撞到你的汽車？）沒有」、「（可否陳述警察
    到場時，被告是否在車庫？）警察到我家的時候，被告已經
    到房間裡面去了」、「（被告本來站在車庫，後來為何到房
    間裡面去？）被告應該是看到警察來了就跑到房間去了，警
    察到我家的時候，被告已經跑進去房間了」等語（第33頁背
    面至第34頁），可知從案發現場至被告家中尚需從大路轉進
    巷弄，又被告回家後也可以精確的將肇事機車停放在車庫並
    熄火，而且沒有碰撞其他已停放於車庫中之車輛，還可以瞭
    解證人丁○○及其父乙○○對其之問話，並針對問題明確以
    點頭表示有和別人發生擦撞或回答撞到東西，足認被告於本
    案車禍發生後絕非看到有人倒地後即失去意識甚明。參以被
    告自承：「（是否知道撞到東西？）我知道撞到別人機車，
    但我不知道為何跑掉」、「（有沒有看到被你撞到的人倒下
    來？）我的印象有看到一個人倒下去」等語（本院卷第36頁
    背面），益證被告確實知悉撞到別人機車且有一個人倒下去
    ，而被告於案發後尚能從大馬路轉進巷弄回到家中，並將肇
    事機車停放在家中車庫且熄火，而非隨意置放，且清楚回答
    證人即其父乙○○之問題，而告知其有撞到東西，面對證人
    丁○○之詢問，也以點頭表示有和別人發生擦撞，佐以被告
    受傷之傷勢，係右足第三趾撕裂傷口、合併中段及遠端趾骨
    骨折，雙足及右前臂多處擦傷等傷害之情，亦非頭部受到碰
    撞，而發生昏迷或失憶之可能，且被告既可於案發後自行騎
    車回家，顯見被告所受之傷勢尚非完全使其喪失其行動能力
    ，是被告所辯在確實知道撞到人之後，一個人倒下去，但之
    後如何回家、如何到醫院，完全不清楚云云，顯無可採。故
    被告確實明確知悉在肇事地點追撞他車且被害人丙○○人車
    倒地，因此極有可能受有傷害，然為規避過失傷害或過失致
    死之責任，心生恐慌，以致不顧車禍現場倒地之被害人丙○○，而出於逃逸之意思而駕車離開肇事現場之事實，已堪認
    定。
(3)、又刑法第185條之4之駕駛動力交通工具，肇事致人死傷逃逸
    罪成立，祇以行為人有駕駛動力交通工具肇事，致人死傷而
    逃逸之事實為已足，至行為人對於肇事行為有否過失，則非
    所問，最高法院89年度台上字第6270、第6514號、92年度台
    上字第5747號、第6541號判決意旨可資參照，再按該罪所保
    護之法益非僅為個人之生命、身體安全，尚為促使駕駛人於
    肇事後能對被害人即時救護，以減少死傷，側重社會公共安
    全之維護，最高法院93年度台上字第5585號判決意旨亦可資
    參照。從而，駕駛動力交通工具肇事致人死傷，縱無肇事責
    任，苟已逃逸，亦應課以肇事逃逸之責，故本部分事證明確
    ，被告肇事逃逸之犯行明確，自應依法論科。
三、論罪科刑：
(一)、按行為後法律有變更者，適用行為時之法律。但行為後之法
    律有利於行為人者，適用最有利於行為人之法律，刑法第 2
    條第1 項定有明文。經查，本件被告行為後刑法第185條之3
    業於97年1 月2日修正公布，並於同年月4日施行；被告行為
    時刑法第185條之3規定：「服用毒品、麻醉藥品、酒類或其
    他相類之物，不能安全駕駛動力交通工具而駕駛者，處1 年
    以下有期徒刑、拘役或3 萬元以下罰金」；修正後之刑法第
    185條之3則規定：「服用毒品、麻醉藥品、酒類或其他相類
    之物，不能安全駕駛動力交通工具而駕駛者，處1 年以下有
    期徒刑、拘役或科或併科15萬元以下罰金」；而關於罰金之
    貨幣單位及折算標準，依刑法施行法第1條之1規定：「中華
    民國94年1月7日刑法修正施行後，刑法分則編所定罰金之貨
    幣單位為新臺幣。94年1月7日刑法修正時，刑法分則編未修
    正之條文定有罰金者，自94年1月7日刑法修正施行後，就其
    所定數額提高為30倍。但72年6 月26日至94年1月7日新增或
    修正之條文，就其所定數額提高為3 倍」。是修正後，刑法
    第185條之3之公共危險罪，除將罰金刑最高額上限由新臺幣
    9 萬元提高至新臺幣15萬元外，並增訂併科罰金主刑之規定
    ，比較修正前、後之刑法，自以行為時即修正前之規定較有
    利被告。
(二)、核被告服用酒類，不能安全駕駛動力交通工具而駕駛之行為
    ，係犯修正前刑法第185條之3之公共危險罪；其駕車肇事，
    致人受傷而逃逸之行為，係犯刑法第185條之4之肇事逃逸罪
    。被告所犯上開二罪，犯意各別，行為不同，應予分論併罰
    。又被告有詳如事實欄一所示之前科紀錄等情，有臺灣新竹
    地方法院檢察署刑案資料查註紀錄表、臺灣高等法院被告前
    案紀錄表在卷可參，被告於前受有期徒刑執行完畢 5年內，
    再故意犯本件有期徒刑以上之 2罪，均為累犯，均應依刑法
    第47條第1項之規定加重其刑。
(三)、爰審酌被告已有酒後駕車之前科紀錄，竟仍於飲酒後再次騎
    車上路，忽視自身及公共安全、酒測數值高達每公升空氣含
    0.83毫克之濃度、酒後騎車肇事，致被害人受傷，卻未救護
    被害人即行逃逸，造成之損害不小及坦認酒後駕車犯行，否
    認肇事逃逸犯行之犯後態度，分別量處如主文所示之刑，並
    定應執行刑。
四、據上論斷，應依刑事訴訟法第299條第1項前段，刑法第 2條
    第 1項前段、第185條之3（修正前）、第185條之4、第47條
    第1項、第51條第5款，刑法施行法第1條之1第1項、第2項但
    書，判決如主文。
本案經檢察官鄒茂瑜到庭執行職務。
中    華    民    國    97    年    8     月    13    日
                  刑事第一庭審判長法  官  許翠玲
                                  法  官  楊惠芬
                                  法  官  楊數盈
以上正本證明與原本無異。
如不服本判決應於收受本判決後10日內向本院提出上訴書狀，上
訴書狀應敘述具體理由。上訴書狀未敘述上訴理由者，應於上訴
期間屆滿後20日內補提理由書狀於本院 (均須按他造當事人之人
數附繕本 )「切勿逕送上級法院」。
                                  書記官  謝國聖
中    華    民    國    97    年    8     月    13    日
附錄本案論罪科刑法條：
修正前刑法第185條之3：
服用毒品、麻醉藥品、酒類或其他相類之物，不能安全駕駛動力
交通工具而駕駛者，處1 年以下有期徒刑、拘役或30,000元以下
罰金。
刑法第185條之4：
駕駛動力交通工具肇事，致人死傷而逃逸者，處6月以上5年以下
有期徒刑。


司法院資訊處製作；財團法人民間司法改革基金會備份。
